臺灣高等法院刑事判決
110年度上訴字第3749號
上  訴  人  
即  被  告  左維義


選任辯護人  呂紹瑋律師
上列上訴人即被告因違反槍砲彈藥刀械管制條例案件，不服臺灣
桃園地方法院109年度訴字第990號，中華民國110年10月21日第
一審判決（起訴案號：臺灣桃園地方檢察署109年度偵字第21983
號），提起上訴，本院判決如下：
    主  文
原判決撤銷。
左維義犯非法持有非制式手槍罪，處有期徒刑貳年捌月，併科罰
金新臺幣伍萬元，罰金如易服勞役，以新臺幣壹仟元折算壹日。
扣案如附表所示之物均沒收。
    事  實
一、左維義於民國109年2月間某日，在其位於桃園市○○區○○路00
    號住處之2樓房間內，整理父親左紹文之遺物時，在房間內
    床板底下，尋獲具有殺傷力之由土耳其ATAKARMS廠ZORAKI90
    6-TD型空包彈槍，組裝已貫通之金屬槍管而成之非制式手槍
    （槍枝管制編號：0000000000號）1枝（含彈匣1個，下稱本
    案手槍)及具殺傷力之由口徑9mm制式空包彈組合直徑約9.0m
    m金屬彈頭而成之非制式子彈7顆(下合稱本案子彈)，其明知
    可發射子彈而具有殺傷力之非制式手槍及具有殺傷力之子彈
    ，均係槍砲彈藥刀械管制條例所列管之物品，非經主管機關
    許可不得持有，竟基於持有可發射子彈具有殺傷力之非制式
    手槍及具有殺傷力之非制式子彈之犯意，將上開槍、彈據為
    己有而持有之。嗣因與左維義同居之祖父左即全向警方提出
    檢舉，經員警於109年7月7日上午9時許，持拘票前往左維義
    上開住處進行拘提，當場扣得本案手槍及本案子彈（子彈部
    分遭查獲扣案後，其中3顆嗣經鑑驗而試射完畢），始查悉
    上情。
二、案經桃園市政府警察局楊梅分局報告臺灣桃園地方檢察署檢
    察官偵查起訴。
    理  由
一、證據能力：
　　本院以下所引用供述及非供述證據部分，並無證據證明係公
    務員違背法定程序所取得，是依刑事訴訟法第158條之4反面
    解釋，即具證據能力。
二、認定事實所憑之證據及理由：
    上揭犯罪事實，業據證人即被告祖父左即全於原審中證述明
    確（見原審卷第333至339頁)，並有楊梅分局扣押筆錄及扣
    押物品目錄表各2份、現場照片6張及桃園地檢署拘票、內政
    部警政署刑事警察局109年8月11日刑鑑字第1090075786號鑑
    定書（下稱本案槍彈鑑定書）及109年8月22日刑生字第1090
    077888號鑑定書（下稱本案指紋鑑定書）各1份在卷可稽(見
    偵卷第39至55、69至71、73、95至100、109至110頁)，且有
    扣案之本案手槍及本案子彈在案足佐，又本案手槍及子彈，
    經送內政部警政署刑事警察局鑑定，其鑑定結果認均具有殺
    傷力一情，為被告及辯護人所不爭執，並有本案槍彈鑑定書
    在卷足憑（見偵卷第95至100頁）。至被告左維義雖於警詢
    、本院審理中供述：我父親6月過世，我去整理東西才在父
    親睡覺的二樓房間床板底下發現這些槍彈，我有打開來看，
    但沒有處理，就放回去，又我發現後，將該槍枝、彈匣、子
    彈全數放置我的床墊底下，當時槍枝、彈匣、子彈全由保鮮
    膜包覆在一起，我沒有將保鮮膜打開，另爺爺不會用這種事
    情陷害我等詞。惟證人左即全於原審中證述：左紹文過世後
    ，是左維義去整理左紹文房間清點遺物，後來左維義找到槍
    ，但左維義沒告訴我槍彈來源，又左紹文的房間平常就是左
    紹文在使用，後來左紹文過世後，就是左維義在使用，那時
    我每天早上去吃飯，到孩子的房間看看，發現槍在枕頭的旁
    邊，彈匣在書桌上面，子彈也是跟著彈匣在一起，此外，我
    看到槍、子彈、彈匣時，都沒有用保鮮膜包起來等語明確（
    見原審卷第335至339頁）。則由被告之祖父發現報警時，該
    槍枝、子彈及彈匣並未有保鮮膜包覆，且該槍枝、彈匣之位
    置已非在床底板下，而是分別放置在枕頭邊及書桌上之情狀
    ，堪認被告已將上開槍、彈據為己有而管領持有之。綜上所
    述，足證本案事證明確，被告犯行洵堪認定，應依法論科。
三、論罪：
　㈠按行為人實行構成要件之行為如本即預定有一定時間之繼續
    ，須此一定時間經過後，犯罪始為完成，同時其法益侵害狀
    態始隨之終了之犯罪，稱之為「繼續犯」，核與行為人實行
    構成要件之行為，侵害一定之法益時，犯罪即為完成之為「
    狀態犯」者不同。次按未經許可持有手槍，其持有之繼續，
    為行為之繼續，即一經持有手槍，罪已成立，但其完結須繼
    續至持有行為終了時為止，故犯罪成立後之繼續持有，乃犯
    罪行為之繼續，而非犯罪狀態之繼續，於其終止持有之前，
    犯罪行為仍在繼續實施之中。而槍砲彈藥刀械管制條例所定
    未經許可持有槍、彈，其持有之繼續，為行為之繼續，而非
    狀態之繼續，亦即一經持有該槍、彈，犯罪即成立，但其犯
    罪行為之完結須繼續至持有行為終了時為止（最高法院92年
    度台非字第91號刑事判決意旨參照）。又未經許可持有槍彈
    為繼續犯，於其終止持有之前，犯罪行為仍在繼續實施之中
    ，其間法律縱有變更，但其行為既繼續實施至新法施行以後
    ，自無行為後法律變更，應無新舊法比較之問題，而應適用
    其行為終止時之現行槍砲彈藥刀械管制條例及刑法論處（最
    高法院89年度台非字第186號刑事判決意旨參照）。查被告
    於109年2月間某日許至員警於109年7月7日上午9時許查獲本
    案時止，非法持有本案槍彈事實，業據本院認定事實如前。
    從而，依據上開說明，被告非法持有本案手槍之時間應至10
    9年7月7日上午9時許為警查獲時，其犯行始為終止，故槍砲
    彈藥刀械管制條例第7條規定雖於109年6月10日修正公布，
    並於同年月12日生效施行，然有關本案被告持有行為，仍應
    以終了時作為有無行為後法律變更之比較基準時點。從而，
    本案被告非法持有本案手槍行為，應逕行適用109年6月10日
    修正公布之現行槍砲彈藥刀械管制條例第7條第4項規定，尚
    不生新舊法比較問題，合先敘明。
　㈡核被告所為，係犯槍砲彈藥刀械管制條例第7條第4項、第12
    條第4項之非法持有非制式手槍罪及非法持有子彈罪。而非
    法持有槍砲、彈藥、刀械等違禁物，所侵害者為社會法益，
    如所持有客體之種類相同（如同為手槍，或同為子彈者），
    縱令同種類之客體有數個（如數支手槍、數顆子彈），仍為
    單純一罪，不發生想像競合犯之問題；若同時持有二不相同
    種類之客體（如同時持有手槍及子彈），則為一行為觸犯數
    罪名之想像競合犯（最高法院82年度台上字第5303號刑事判
    決意旨參照），是本案被告同時持有具有殺傷力之本案子彈
    ，其數量雖為7顆，然僅單純成立一非法持有子彈罪，又本
    案被告係以一行為同時持有本案手槍及本案子彈，而觸犯上
    開非法持有非制式手槍罪及非法持有子彈罪，為想像競合犯
    ，應依刑法第55條規定，從一重之非法持有非制式手槍罪處
    斷。
  ㈢又被告前因持有第三級毒品純質淨重達20公克以上案件，經
    臺灣桃園地方法院以107年度審易字第1180號判決處有期徒
    刑3月確定，於107年10月12日易科罰金執行完畢，有本院被
    告前案紀錄表在卷可佐，被告受前開徒刑執行完畢後5年內
    ，故意再犯本案有期徒刑以上之罪，形式上固合於刑法第47
    條第1項之累犯加重要件，惟參酌司法院大法官釋字第775號
    解釋意旨，本院認因被告上開前案犯罪與本案犯罪之罪質不
    同，難認有何特別惡性或對刑罰反應能力薄弱等情，爰裁量
    本案被告犯罪不予加重其刑。
　㈣刑法第59條規定，犯罪之情狀顯可憫恕，認科以最低度刑仍
    嫌過重者，得酌量減輕其刑。立法理由中指出：本條所謂「
    犯罪之情狀可憫恕」，自係指裁判者審酌刑法第57條各款所
    列事項以及其他一切與犯罪有關之情狀之結果，認其犯罪足
    堪憫恕者而言。若有情輕法重之情形者，裁判時本有刑法第
    59條酌量減輕其刑規定之適用（司法院釋字第263號解釋意
    旨可資參照），從而其「情輕法重」者，縱非客觀上足以引
    起一般同情，惟經參酌該號解釋並考量其犯罪情狀及結果，
    適用刑法第59條之規定酌減其刑，應無悖於社會防衛之刑法
    機能（最高法院81年度台上字第865號判決意旨可資參照）
    。查被告所為本案犯行，對於公眾安全有潛在威脅，固值非
    難，然其係因整理父親左紹文之遺物後，才將上開槍、彈據
    為己有而持有之，本案亦無證據證明其曾持本案槍彈從事其
    他不法行為，對社會及他人所造成之危害相對較小，衡其犯
    罪情狀在客觀上顯非不可憫恕，是本院依客觀犯行與主觀惡
    性二者加以考量被告犯罪情狀，認科以最低度刑，依一般社
    會觀念及通常法律情感，猶嫌過重，爰依刑法第59條規定，
    酌減其刑。
四、撤銷原判決之理由及科刑：
　㈠原審對被告論罪科刑，固非無見。惟被告就全部犯罪情節觀
    之，尚非重大惡極，其犯罪之情狀顯可憫恕，有情輕法重之
    情形，已如前述，原審疏未引用刑法第59條酌減其刑，有罪
    刑不相當之虞，容有未當。被告上訴請求從輕量刑，為有理
    由，自應由本院將原判決予以撤銷改判。
　㈡爰以行為人之責任為基礎，審酌被告明知具有殺傷力之槍枝
    及子彈均存有高度之危險性，為政府嚴禁之違禁物，竟仍非
    法持有本案槍彈，對於社會治安及人身安全所造成潛在之危
    害甚鉅，所為實非可取，兼衡被告犯後有坦承犯行，犯後態
    度良好，本案亦無證據證明其曾持本案槍彈從事其他不法行
    為，復考量被告本案犯罪之動機、目的、手段、其持有本案
    槍彈之數量、期間，暨其自述學歷為國中畢業之智識程度（
    見原審卷第349 頁）等一切情狀，量處如主文第2項所示之
    刑，並就罰金部分，諭知易服勞役之折算標準。
  ㈢沒收部分：
  ⒈按違禁物，不問屬於犯罪行為人與否，沒收之，刑法第38條
    第1項定有明文。經查，扣案如附表所示之本案手槍與本案
    子彈中未經試射之子彈4顆，經鑑驗均認具殺傷力，自屬違
    禁物，不問屬於犯罪行為人與否，均應依刑法第38條第1項
    之規定，宣告沒收，爰依該規定宣告沒收。
  ⒉至其餘扣案之子彈3 顆，因業經鑑定單位試射擊發完畢，故
    已失其子彈之完整結構及性能，依目前狀態已不具有殺傷力
    ，非屬上開所稱之違禁物，爰不予宣告沒收，附此敘明。
據上論斷，應依刑事訴訟法第369條第1項前段、第364條、第299
條第1項前段，判決如主文（依刑事裁判簡化原則，僅記載程序
條文）。
本案經檢察官呂象吾提起公訴；檢察官劉斐玲到庭執行職務。
中　　華　　民　　國　　111 　年　　1 　　月　　26　　日
　　　　　　      刑事第七庭  審判長法　官  孫惠琳
　　　　　　　　　　　　　　　　　  法　官  王惟琪
　　　　　　　　　　　　　　　　　  法　官  連雅婷
以上正本證明與原本無異。
如不服本判決，應於收受送達後20日內向本院提出上訴書狀，其
未敘述上訴之理由者並得於提起上訴後20日內向本院補提理由書
（均須按他造當事人之人數附繕本）「切勿逕送上級法院」。
                                    書記官  潘文賢
中　　華　　民　　國　　111 　年　　1 　　月　　26　　日
附錄：本案論罪科刑法條全文
槍砲彈藥刀械管制條例第7條
未經許可，製造、販賣或運輸制式或非制式火砲、肩射武器、機
關槍、衝鋒槍、卡柄槍、自動步槍、普通步槍、馬槍、手槍或各
類砲彈、炸彈、爆裂物者，處無期徒刑或七年以上有期徒刑，併
科新臺幣三千萬元以下罰金。
未經許可，轉讓、出租或出借前項所列槍砲、彈藥者，處無期徒
刑或五年以上有期徒刑，併科新臺幣一千萬元以下罰金。
意圖供自己或他人犯罪之用，而犯前二項之罪者，處死刑或無期
徒刑；處徒刑者，併科新臺幣五千萬元以下罰金。
未經許可，持有、寄藏或意圖販賣而陳列第一項所列槍砲、彈藥
者，處五年以上有期徒刑，併科新臺幣一千萬元以下罰金。
意圖供自己或他人犯罪之用，以強盜、搶奪、竊盜或其他非法方
法，持有依法執行公務之人所持有之第一項所列槍砲、彈藥者，
得加重其刑至二分之一。
第一項至第三項之未遂犯罰之。
槍砲彈藥刀械管制條例第12條
未經許可，製造、販賣或運輸子彈者，處1 年以上7 年以下有期
徒刑，併科新台幣500 萬元以下罰金。
未經許可，轉讓、出租或出借子彈者，處6 月以上5 年以下有期
徒刑，併科新台幣300 萬元以下罰金。
意圖供自己或他人犯罪之用，而犯前二項之罪者，處3 年以上10
年以下有期徒刑，併科新台幣700 萬元以下罰金。
未經許可，持有、寄藏或意圖販賣而陳列子彈者，處5 年以下有
期徒刑，併科新台幣300 萬元以下罰金。
第1 項至第3 項之未遂犯罰之。

附表：
編號                應沒收之物  1 具殺傷力之由土耳其ATAKARMS廠ZORAKI906-TD型空包彈槍，組裝已貫通之金屬槍管而成之非制式手槍（槍枝管制編號：0000000000號）壹枝（含彈匣壹 個）。  2. 具殺傷力之由口徑9mm 制式空包彈組合直徑約9.0mm 金屬彈頭而成之非制式子彈肆顆（未經試射）。